臺灣花蓮地方法院刑事判決　　　　　　　100年度易字第101號
公　訴　人　臺灣花蓮地方法院檢察署檢察官
被　　　告　潘文慶
上列被告因違反森林法等案件，經檢察官提起公訴（100 年度偵
字第337 號），被告於準備程序中為有罪之陳述，本院裁定由受
命法官獨任進行簡式審判程序，判決如下：
    主      文
潘文慶攜帶兇器竊取森林副產物，處有期徒刑陸月，如易科罰金
，以新臺幣壹仟元折算壹日。緩刑貳年。扣案之手電筒壹支、鏡
子壹面、挫刀壹把均沒收。
    事      實
一、潘文慶意圖為自己不法之所有，基於竊盜之犯意，於民國10
    0年1月1日上午9時許，攜帶其所有手電筒1支、鏡子1面及客
    觀上具危險性足供為兇器使用之挫刀1 把，前往位於花蓮縣
    卓溪鄉秀姑巒事業區第62林班地（非屬保安林）內，竊取國
    有森林副產物牛樟芝（濕重約32.3公克）得逞。嗣於同日下
    午3時30分許為警在花蓮縣卓溪鄉古風村石平58之1號前當場
    查獲，並扣得上開牛樟芝、手電筒1支、鏡子1面及挫刀1 把
    ，始查悉上情。
二、案經花蓮縣政府警察局玉里分局報請臺灣花蓮地方法院檢察
    署檢察官偵查起訴。
    理      由
一、查本件被告潘文慶所犯係死刑、無期徒刑、最輕本刑為3 年
    以上有期徒刑以外之罪，其於準備程序就前揭被訴事實均為
    有罪之陳述，經告知簡式審判程序之旨，並聽取其與公訴人
    之意見後，本院認無不得或不宜改依簡式審判程序進行之情
    形，爰依刑事訴訟法第273條之1第1 項規定，裁定進行簡式
    審判程序，合先敘明。
二、上開犯罪事實，業據被告於警詢、偵查及本院審理中坦承不
    諱，核與證人即花蓮林區管理處玉里工作站技術士羅永松於
    警詢時之證述情節相符，並有搜索筆錄、扣押筆錄、扣押物
    品目錄表、扣押物品收據、贓物保管條、森林被害告訴書、
    山價價格查定書、62林班位置空照圖各1份及照片6張在卷可
    稽，復有扣案之手電筒1支、鏡子1面與挫刀1 把可資佐證，
    足認被告之自白與事實相符，堪信為真。是本件事證已臻明
    確，被告犯行洵堪認定，自應依法論科。
三、按行為後法律有變更者，適用行為時之法律，但行為後之法
    律有利於行為人者，適用最有利於行為人之法律，刑法第 2
    條第1項定有明文。查本件被告行為後，刑法第321條業於10
    0年1月26日修正公布，於同年1月28 日生效（按法規之制定
    與法規之修正，如有特定生效日之必要者，依中央法規標準
    法第14條或第20條第2項準用第14 條之規定，應分別特定其
    施行日期。法規制定或前次修正基於特殊因素所特定之施行
    日期，並不適用於日後修正或再次修正之條文。又法律之制
    定或修正，若未明定施行日期者，中央法規標準法雖未規定
    應自何時生效，然法律既經制定或修正並經總統公布，自應
    依一般原則，自公布日起算至第3 日發生效力）。茲修正前
    刑法第321條第1項第3 款規定：「犯竊盜罪而有左列情形之
    一者，處6月以上、5年以下有期徒刑：三、攜帶兇器而犯之
    者。」修正後該條文則規定：「犯竊盜罪而有下列情形之一
    者，處6月以上、5年以下有期徒刑，得併科新臺幣10萬元以
    下罰金：三、攜帶兇器而犯之者。」比較修正前後之規定，
    修正後增列得併科10萬元以下罰金，修正後之規定並非較有
    利於行為人，自應依刑法第2條第1項前段規定，適用被告行
    為時即修正前之刑法第321條第1項第3款規定論處。
四、次按所謂「副產物」，指樹皮、樹脂、種實、落枝、樹葉、
    灌藤、竹筍、草類、菌類及其他主產物以外之林產物，國有
    林林產物處分規則第3條第2款著有明文，本案牛樟芝係菌類
    ，為森林法所稱之副產物。又按刑法第321條第1項第3 款之
    攜帶兇器竊盜罪，係以行為人攜帶兇器竊盜為其加重條件，
    此所謂兇器，其種類並無限制，凡客觀上足對人之生命、身
    體、安全構成威脅，具有危險性之兇器均屬之，且祇須行竊
    時攜帶此種具有危險性之兇器為已足，並不以攜帶之初有行
    兇之意圖為必要（最高法院79年臺上字第5253號判例意旨參
    照）。查被告行竊當時所攜帶之挫刀1 把，係金屬材質，尖
    端銳利，長度約22公分，此經本院於審理時勘驗在卷（見本
    院卷第24頁），若持以行兇，客觀上均足對人之生命、身體
    、安全構成危險性，自屬兇器無訛。核被告所為，係犯森林
    法第50條之竊取森林副產物罪，應依修正前刑法第321條第1
    項第3 款之攜帶兇器竊盜罪處斷。爰審酌被告正值青壯，不
    思以正當途徑獲取金錢，竟竊取國家森林副產物，破壞森林
    自然生態，足見其法治觀念薄弱，惟念及被告犯後坦承犯行
    ，態度尚佳，且所竊得之牛樟芝，業經羅永松領回，復斟酌
    所竊取牛樟芝之價值等一切情狀，量處如主文所示之刑，並
    諭知易科罰金之折算標準。又被告前未曾受有期徒刑以上刑
    之宣告，有臺灣高等法院被告前案紀錄表1 份在卷可徵，其
    因一時失慮致罹刑典，信經此訴追、論罪科刑之教訓，應知
    警惕而無再犯之虞，且其罹患糖尿病（伴有酮酸毒症）、缺
    血性心臟病、腎功能異常等疾病，亦有慈濟醫院與玉里榮民
    醫院診斷證明書在卷可佐（見本院卷第15頁），是本院認前
    開對其宣告之刑以暫不執行為適當，併予宣告緩刑2 年，以
    啟自新。至扣案之手電筒1支、鏡子1面、挫刀1 把，係被告
    所有供竊取本件牛樟芝所用，業據其於本院審理中供承在卷
    （見本院卷第24頁），俱應依刑法第38條第1項第2款規定宣
    告沒收。
據上論斷，應依刑事訴訟法第273條之1第1項、第299條第1 項前
段，森林法第50條，刑法第2條第1項前段、第11條前段、修正前
刑法第321條第1項第3款、刑法第41條第1項前段、第74條第1 項
第1款、第38條第1項第2款，判決如主文。
本案經檢察官陳玫琪到庭執行職務。
中    華    民    國   100    年    4     月    11    日
                  刑事第一庭    法  官  劉柏駿
以上正本證明與原本無異。
如不服本判決應於收受送達後10日內向本院提出上訴書狀，並應
敘述具體理由。其未敘述上訴理由者，應於上訴期間屆滿後20日
內向本院補提理由書(均須按他造當事人之人數附繕本)「切勿逕
送上級法院」。
中    華    民    國   100    年    4     月    11    日
                                書記官
附錄本判決論罪之法律條文：
森林法第50條
竊取森林主、副產物，收受、搬運、寄藏、收買贓物或為牙保者
，依刑法規定處斷。
中華民國刑法(舊 94.02.02 以前)第321條
犯竊盜罪而有左列情形之一者，處6月以上、5年以下有期徒刑：
一  於夜間侵入住宅或有人居住之建築物、船艦或隱匿其內而犯
    之者。
二  毀越門扇、牆垣或其他安全設備而犯之者。
三  攜帶兇器而犯之者。
四  結夥三人以上而犯之者。
五  乘火災、水災或其他災害之際而犯之者。
六  在車站或埠頭而犯之者。
前項之未遂犯罰之。